臺灣高等法院高雄分院刑事判決　　　　96年度上易字第1032號
上　訴　人　台灣高雄地方法院檢察署檢察官
被　　　告　甲○○
上列上訴人因被告傷害案件，不服臺灣高雄地方法院96年度易字
第2300號中華民國96年9 月18日第一審判決（起訴案號：臺灣高
雄地方法院檢察署96年度偵字第16234 號），提起上訴，本院判
決如下：
     主  文
上訴駁回。
     事  實
一、甲○○於下述行為時與乙○○係夫妻，雙方屬家庭暴力防治
    法第3 條第1 款所定之家庭成員。甲○○於民國96年4 月16
    日上午8 時許，在高雄市楠梓區○○○路68號住處（簡稱大
    學東路住處），因細故與乙○○發生爭執，甲○○竟基於傷
    害之犯意，於乙○○彎腰穿鞋時，以手掌毆打乙○○之後頸
    、頭部，致乙○○受有頭部腦震盪、後頸部受有挫傷之傷害
    。
二、案經乙○○訴由高雄市政府警察局楠梓分局報告臺灣高雄地
    方法院檢察署檢察官偵查起訴。
    理  由
壹、程序事項：
一、按被告以外之人於審判外之陳述，雖不符前4 條之規定，而
    經當事人於審判程序同意作為證據，法院審酌該言詞陳述或
    書面陳述作成時之情況，認為適當者，亦得為證據。當事人
    、代理人或辯護人於法院調查證據時，知有第159 條第1 項
    不得為證據之情形，而未於言詞辯論終結前聲明異議者，視
    為有前項之同意，刑事訴訟法第159 條之5 定有明文。立法
    意旨在於傳聞證據未經當事人之反對詰問予以核實，原則上
    先予排除，惟若當事人已放棄詰問或未聲明異議，基於證據
    資料愈豐富，愈有助於真實發現之理念，且強化言詞辯論主
    義，法院自可承認該傳聞證據例外擁有證據能力。經查，卷
    附之右昌聯合醫院診斷證明書2 紙及乙○○、汪政鋒警詢之
    陳述，雖均係被告以外之人於審判外之書面陳述，雖性質上
    均屬傳聞證據，惟經本院審理時，被告未於言詞辯論終結前
    對證據能力聲明異議，且該證明書之作成並無違法不當，作
    為證據並無不適當，依上開說明，右昌聯合醫院診斷證明書
    2 紙及乙○○、汪政鋒警詢之陳述均有證據能力。
貳、實體事項：
一、被告於96年4月16日傷害乙○○有罪部分:
（一）訊據被告甲○○固坦承與告訴人乙○○曾係夫妻關係（現
      已離婚），惟矢口否認有何傷害犯行，辯稱：我當時是輕
      拍她（96年4 月16日上午8 時許），但是我忘記拍那位置
      ，因為她經常對我開玩笑，我也是開玩笑輕拍她，因為當
      時我的意識很模糊云云。經查：
（1） 被告甲○○有於96年4 月16日上午8 時許，在大學東路住
      處，以手掌毆打告訴人乙○○後頸及頭部，致乙○○受有
      腦震盪、後頸部挫傷之事實，業據證人即告訴人乙○○於
      原審證述在卷，並證稱：因96年4 月15日晚上8 點他要求
      行房，我未順從，他就把我推開一直打，隔天早上8 點我
      要上班彎腰穿鞋時，甲○○就過來按住我的頭，一直打我
      的後頸及頭部，當天我有去醫院驗傷，有做頭部X 光等語
      （原審96年9 月4 日審判筆錄第3 、5 頁），復有右昌聯
      合醫院診斷證明書1 紙在卷可查（警卷第11頁）。又依證
      人乙○○證述遭被告毆打之身體部位及遭毆打之方式，亦
      核與上開診斷證明書上所載傷勢相符。又按徒手傷害人身
      體之部位，一般大多從被害人之四肢、身體之軀幹或頭部
      毆擊，顯少直接從後頸之位置攻擊，惟由乙○○受有挫傷
      之部位係在後頸部處，足見證人乙○○證述當時因彎腰穿
      鞋之際，遭被告從後頸處毆打，應符合當時之身體彎曲穿
      鞋之姿勢，故證人乙○○上開證述合理可信，況被告於警
      詢中曾自白「96年4 月16日有在本件住處毆打告訴人之後
      腦及後頸部，但不清楚告訴人哪裡受傷」等語（警卷第2
      頁），顯見被告上開所辯，應屬卸責之詞，不足採信。
（2） 綜上所述，本件被告於96年4 月16日傷害乙○○犯行，已
      事證明確，犯行洵堪認定。
（二）被告甲○○所為，係犯刑法第277 條第1 項之傷害罪，核
      屬家庭暴力防治法第2 條第2 款所稱之家庭暴力罪。原審
      對被告依刑法第277 條第1 項論處傷害罪，並審酌被告素
      行、學歷、智識程度、犯後態度、傷害乙○○方式等一切
      情狀，量處拘役40日，並認被告此部分犯行係於96年4 月
      24日以前，合於減刑條件，予以宣告減刑為拘役20日及諭
      知如易科罰金，以新台幣1000元之折算1 日，其認事用法
      均無不合，量刑亦稱妥適。被告雖否認犯罪，為無理由，
      應予駁回。
二、被告無罪部分：
（一）公訴意旨另以：被告甲○○又基於傷害之犯意，另於96年
      4 月27日23時20分許，在大學東路住處，因乙○○離家數
      日未歸，見乙○○返回上址住處時，又出手毆打乙○○，
      致乙○○受有腦震盪之傷害，因認被告此部分亦涉犯刑法
      第277 條第1 項之傷害罪嫌云云。
（二）按被告未經審判證明有罪確定前，推定其為無罪；犯罪事
      實應依證據認定之，無證據不得認定犯罪事實；不能證明
      被告犯罪者，應諭知無罪之判決，刑事訴訟法第154 條第
      1 項、第2 項及第301 條第1 項分別定有明文。又刑事訴
      訟法上所謂認定犯罪事實之證據，係指足以認定被告確有
      犯罪行為之積極證據而言，該項證據自須適合於被告犯罪
      事實之認定，始得採為斷罪資料；事實之認定，應憑證據
      ，如未能發現相當證據，或證據不足以證明，自不能以推
      測或擬制之方法，以為裁判基礎；而認定犯罪事實所憑之
      證據，雖不以直接證據為限，間接證據亦包括在內；然而
      無論直接或間接證據，其為訴訟上之證明，須於通常一般
      之人均不致有所懷疑，而得確信其為真實之程度者，始得
      據為有罪之認定；又依刑事訴訟法第161 條第1 項規定，
      檢察官就被告犯罪事實，應負舉證責任，並指出證明之方
      法。因此，檢察官對於起訴之犯罪事實，應負提出證據及
      說服之實質舉證責任。倘其所提出之證據，不足為被告有
      罪之積極證明，或其指出證明之方法，無從說服法院以形
      成被告有罪之心證，基於無罪推定之原則，自應為被告無
      罪判決之諭知；又告訴人之告訴，係以使被告受刑事訴追
      為目的，是其陳述是否與事實相符，仍應調查其他證據以
      資審認，最高法院29年上字第3105號、40年臺上字第86
      號、76年臺上字第4986號及92年臺上字第128 號、52年台
      上字第1300號分別著有判例可資參照。
（三）訊據被告堅決否認於96年4 月27日有傷害乙○○犯行，並
      辯稱：那天（96年4 月27日）她回家時，我沒有打她，我
      們只有爭執，我沒有動手等語。
（1）公訴人認被告涉有上開犯行，無非係以證人乙○○之指述
     及右昌聯合醫院96年4 月30日之診斷證明書1 紙為憑，乙
     ○○、汪政鋒均於警詢指稱被告於上開時地，以手掌拍打
     告訴人乙○○之後腦及後頸部作為認定被告之犯罪依據。
（2）然查，證人乙○○及汪政鋒警詢中固均供稱: 被告當日是
     以其手掌毆打乙○○後腦及後頸部等語。惟乙○○則又供
     稱: 不清楚有無成傷等語（警卷第5 頁）。另汪政鋒亦供
     稱: 當時（乙○○）未有明顯傷痕等語（警卷第6 頁），
     且證人乙○○於原審審理中亦證述：被告於96年4 月27日
     是亂打我，打頭部、頸部、沒有用腳踢我，都是用手大力
     拍打我，有無外傷我不清楚，但當晚被打後沒有去驗傷，
     同月30日才去驗傷，但沒有作任何檢查等語（原審96年9
     月4 日審判筆錄），且由96年4 月30日之診斷證明書僅記
     載「一、96年4 月16日門診看診。二、96年4 月30日門診
     看診共2 次」（96年偵字第16234 號第13頁），並無記載
     乙○○於96年4 月30日之身體受有何外傷之情。審酌證人
     乙○○雖於96年4 月28日（指訴被毆打之翌日）已向警方
     提出傷害告訴，然何以遲至96年4 月30日始驗傷，則顯與
     事理有違。是本次傷害之發生既無從上開診斷證明書判斷
     被告於96年4 月27日是否有造成乙○○另一次腦震盪之傷
     害，故被告被訴於96年4 月27日犯傷害罪，應屬罪證不足
     ，自應為無罪諭知。檢察官上訴認被告此部分，亦涉有傷
     害罪，為無理由，應予駁回。
據上論斷，應依刑事訴訟法第368 條，判決如主文。
本案經檢察官陳宗吟到庭執行職務。
中　　華　　民　　國　　96　　年　　12　　月　　31　　日
                  刑事第八庭    審判長法  官  翁慶珍
                                      法  官  郭玫利
                                      法  官  李政庭
以上正本證明與原本無異。
不得上訴。
中　　華　　民　　國　　96　　年　　12　　月　　31　　日
　　　　　　　　　　　　　　　　　　　書記官  吳福連
附錄本判決論罪科刑法條：
刑法第277條
傷害人之身體或健康者，處3 年以下有期徒刑、拘役或1 千元以
下罰金。
犯前項之罪因而致人於死者，處無期徒刑或7 年以上有期徒刑；
致重傷者，處 3 年以上 10 年以下有期徒刑。
